臺灣宜蘭地方法院民事判決　　　　　　　　94年度訴字第18號
原　　　告　丁○○
被　　　告　甲○○
　　　　　　交通部鐵路改建工程局東部工程處
法定代理人　丙○○
訴訟代理人　乙○○
上列當事人間請求侵權行為損害賠償事件，原告提起附帶民事訴
訟，經本院宜蘭簡易庭裁定移送前來（本院93年度宜交簡附民字
第9號），本院判決如下：
    主  文
原告之訴及假執行之聲請均駁回。
訴訟費用由原告負擔。
    理  由
一、本件原告起訴意旨略以：被告甲○○係被告交通部鐵路改建
    工程局東部工程處之司機。於民國92年8月20日上午8時45分
    許，被告甲○○於執行業務中，駕駛車號 Q3-9270號自用小
    貨車，沿宜蘭縣礁溪鄉○○路礁溪火車站往十六結方向行駛
    ，途經同鄉○○路 ○段95號前劃有分向限制線之路段時，因
    疏未注意應不得跨線行使之規定，且依當時之光線、視距、
    路面狀況及無任何障礙物之狀況下，為超越前方原告所騎之
    GRC-570 號重型機車，竟違規跨越分向限制線行駛，並於駛
    回原車道時未注意保持安全間距，致被告甲○○所駕汽車右
    側車身擦撞原告所騎機車之左側手把，原告無法控制機車，
    乃煞車達11公尺，被告甲○○始發覺而緊急煞停，因而導致
    原告之機車往左前方滑衝約 2.9公尺，人車往左側翻倒在前
    ，而使原告受有左背、左膝、左踝、左肘、左手挫傷、下背
    部撞擊傷及尾椎骨骨折等傷害。原告因被告甲○○之前開過
    失行為，致受有醫療費用新台幣（下同）74,204元及精神慰
    撫金 1,000,000元等損害。而被告甲○○係被告交通部鐵路
    改建工程局東部工程處之受僱人，依法亦應連帶賠償。爰依
    民法第184條第1項前段、第193條第1項、第195條第1項前段
    及第188條第1項前段之規定，而為訴之聲明(一)請求被告連帶
    賠償原告所受財產上及非財產上之損害計 1,074,204元，及
    自起訴狀繕本送達被告之翌日起至清償日止，按法定利率即
    週年利率5%計算之遲延利息；(二)願供擔保請准宣告假執行。
二、被告交通部鐵路改建工程局東部工程處自認被告甲○○係伊
    僱用之司機；被告甲○○則以事故發生當時渠係駕駛公務車
    至保養廠看另外 1輛公務車之保養狀況，且原告於系爭車禍
    事故之發生亦有未注意兩車併行間隔等必要之安全措施，亦
    與有過失，及原告所受醫療費用之損失應扣除全民健康保險
    給付金額，應為其10%即7,420元，而非以74,200元計算等語
    ，資為抗辯。並均為答辯聲明：(一)請求駁回原告之訴；(二)如
    受不利判決願供擔保請准宣告免為假執行。
三、按行政法上之「給付行政」乃現代民主法治國家之施政潮流
    ，國家立於公法人主體，非運用命令及強制之手段，提供給
    付、服務、救濟、照顧、教養、保護或輔助之增進公共及社
    會成員利益之給付行政行為時，若有因故意或過失而侵害人
    民權利者，國家應負損害賠償責任。次按公務員於執行職務
    行使公權力時，因過失不法侵害人民自由或權利者，有請求
    權人僅得依國家賠償法之規定，向賠償義務機關請求損害賠
    償，不得依民法第186條第1項規定，向該有過失之公務員請
    求損害賠償。如原告逕向該有過失之公務員提起損害賠償之
    訴，得依民事訴訟法第249條第2項規定，認其訴顯無理由，
    逕以判決駁回之（見法院辦理國家賠償事件應行注意事項第
    7 點）。又按公務員於執行職務行使公權力時，因故意或過
    失不法侵害人民自由或權利者，除其他法律有特別規定外，
    祇能依據國家賠償法之規定向國家請求賠償，要不能依民法
    侵權行為之規定向國家請求賠償，此參憲法第24條之規定自
    明（最高法院71年2月16日71年度第3次民事庭會議決議、同
    院71年度台上字第448號、72年度台上字第 1897號、85年度
    台上字第1556號判決意旨參照）。
四、本件原告以被告甲○○係於執行被告交通部鐵路改建工程局
    東部工程處之職務時，因過失不法侵害其權利，而請求被告
    應連帶賠償其財產上及非財產上之損失。而查被告交通部鐵
    路改建工程局東部工程處所職司之公務，係在有效紓解北迴
    鐵路運輸擁擠，同時改善花東線鐵路路線標準，並提昇服務
    品質及落實產業東移政策目標，自應認係計劃及執行公共利
    益之給付行政之行為。而被告甲○○係被告交通部鐵路改建
    工程局東部工程處僱用之司機，為兩造所不爭執，並有被告
    交通部鐵路改建工程局東部工程處所提出之該處94年 7月25
    日鐵東秘字第0940003542號函可稽；則被告甲○○確屬被告
    交通部鐵路改建工程局東部工程處之公務員無訛，且所執行
    之職務係因應公務所須駕駛公務車移動往返於各處所之間，
    渠於駕駛公務車執行公務途中，因渠過失所發生之車禍事故
    而生之損害賠償事件，揆諸前揭說明，自應適用國家賠償法
    相關程序之規定。
    本件原告起訴請求被告連帶賠償其因系爭車禍而造成之損失
    ，始係循刑事附帶民事訴訟程序為之，對被告甲○○之請求
    已於法不合；且經本院宜蘭簡易庭裁定移送本院民事庭審理
    迄今，原告均未依國家賠償法第10條所定程序先行向被告交
    通部鐵路改建工程局東部工程處為請求，為原告94年10月31
    日陳述意見狀所自認。揆諸前開法令之規定，自不得認原告
    之起訴為合法，且足認顯無理由，爰依法不經言詞辯論，判
    決駁回原告之訴。而原告之訴既經駁回，則其假執行之聲請
    亦失所依附，應併駁回之。
五、依民事訴訟法第249條第1項第6款、第2項、第78條判決如主
    文。
中　　華　　民　　國　　94　　年　　11　　月　　25　　日
                  臺灣宜蘭地方法院民事庭
                      法　官　張軒豪
正本與原本無異。
如不服本判決應於判決送達後20日內提出上訴狀（須附繕本）。
中　　華　　民　　國　　94　　年　　11　　月　　28　　日
                      書記官  廖穎穗
